【裁判字號】    99,上訴,426
【裁判日期】    990527
【裁判案由】    妨害性自主罪等
【裁判全文】
臺灣高等法院高雄分院刑事判決         99年度上訴字第426號
上  訴  人
即  被  告  丙○○
選任辯護人  黃建雄律師
上列上訴人因被告妨害性自主罪等案件，不服臺灣高雄地方法院
號98年度訴字第1271號中華民國99年1 月19日第一審判決（起訴
案號：臺灣高雄地方法院檢察署98年度偵字第14989 號），提起
上訴，本院判決如下：
    主  文
原判決關於犯乘機性交罪部分及定執行刑部分撤銷。
丙○○犯乘機性交罪，處有期徒刑年貳月。
    事  實
一、丙○○另於98年5 月5 日1 時許，與不知情友人楊世宏前往
    上址大帝國舞廳消費，點名代號0000-0000 之成年女子（真
    實姓名年籍詳卷，下稱甲○）坐檯並一同飲酒、唱歌，嗣以
    邀甲○共進早餐為由，將甲○至同日6 時下班前之鐘點費付
    清後，於同日4 時35分許，與甲○、楊世宏一同乘坐舞廳前
    排班車牌號碼578-XZ號由不知情林桂生所駕駛之計程車，離
    開上開舞廳，嗣林桂生搭載該三人至高雄市○○街附近，楊
    世宏先下車返家後，丙○○見甲○已酒醉，認有機可乘，竟
    萌乘機性交之犯意，即指示林桂生駕車前往高雄市三民區○
    ○○街222 號「華納汽車旅館」，並於同日5 時5 分許將甲
    ○扶入137 號房內，利用甲○酒醉致意識不清，處於相類於
    精神障礙不能抗拒之情形，脫下甲○之衣褲，以其生殖器插
    入甲○之陰道內，而乘機性交得逞；另基於意圖為自己不法
    所有之犯意，趁甲○未清醒之際，竊取甲○所有之黑色小皮
    包1 只，內有門號000000 0000 號之廠牌NOKIA 手機1 具（
    序號000000000000000 號）、郵局金融卡、健保卡、環球影
    城VIP 卡、甲○身心障礙手冊各1 張及1 萬5000元，得手後
    隨即於同日5 時33分許徒步離開上開華納汽車旅館( 上開竊
    盜部分，經原審判決後，雖被告丙○○上訴，惟此部分業經
    本院以上訴未敘述具體理由，駁回確定在案) 。嗣於同日8
    時許華納汽車旅館清潔人員盧秀娟見137 號房無人應門，乃
    以備用鑰匙開門進入房內，見甲○全身赤裸僅以薄被覆身而
    喚醒甲○，甲○即報警處理，經警循線於98年5 月14日在高
    雄縣鳳山市鎮○街203 巷4 號（起訴書誤載高雄縣鳳山市○
    ○路160 巷38號）查獲丙○○。
三、案經甲○訴由高雄市政府警察局三民第一分局報告臺灣高雄
    地方法院檢察署檢察官偵查後起訴。
    理  由
一、證據能力之認定
  (一)按被告以外之人於審判外之言詞或書面陳述，除法律有規定
    者外，不得作為證據；被告以外之人（包括證人、鑑定人、
    告訴人、被害人及共同被告等）於檢察事務官、司法警察官
    或司法警察調查中所為之陳述，與審判中不符時，其先前之
    陳述具有較可信之特別情況，且為證明犯罪事實存否所必要
    者，得為證據，刑事訴訟法第159 條第1 項、第159 條之2
    分別定有明文。是被告以外之人於司法警察（官）調查中所
    為之陳述，依刑事訴訟法第159 條第1 項規定，係屬傳聞證
    據，原則上無證據能力，惟如該陳述與審判中不符時，其先
    前之陳述具有較可信之特別情況，且為證明犯罪事實存否所
    必要者，依同法第159 條之2 規定（即刑事訴訟法第159 條
    第1 項所指之「除法律有規定者外」），始例外認為有證據
    能力；如該陳述與審判中相符時，因該陳述並不符合刑事訴
    訟法第159 條之2 有關傳聞例外之規定，故不得作為認定本
    案犯罪事實有無之證據，應以其於審判中之陳述作為證據。
    經查，證人楊世宏於警詢所為之陳述，屬被告以外之人於審
    判外之陳述，且核與原審審理中到庭所證述，前後內容大致
    相符，參諸上開說明，其警詢中陳述即無證據能力。
  (二)按被告以外之人於審判外之陳述，雖不符刑事訴訟法第159
    條之1 至第159 條之4 之規定，而經當事人於審判程序同意
    作為證據，法院審酌該言詞陳述或書面陳述作成時之情況，
    認為適當者，亦得為證據，刑事訴訟法第159 條之5 第1 項
    定有明文。查除前述證據外，本判決所引用其他據以認定事
    實之傳聞證據，檢察官、被告及辯護人雖知該等證據資料為
    傳聞證據，但於本院審理時均表示同意作為證據( 見本院卷
    第64頁) ，本院審酌該等證據資料製作時之情況，尚查無違
    法不當及證明力明顯過低之瑕疵，認為以之作為證據應屬適
    當，揆諸前開法律規定與說明，爰依同法第159 條之5 第1
    項規定，認該等證據資料均有證據能力。
二、訊據被告丙○○就前開事實所載時、地以生殖器插入甲○陰
    道內之方式性交1 次之情固坦承不諱，惟否認有何趁機性交
    之犯行，於原審及本院辯稱：甲○事前已同意與其性交，且
    甲○從計程車下車時，可自己行走，於上開汽車旅館137 號
    房內尚與被告交談後始為性交，於性交時甲○並非無意識，
    甲○要我買她出場，我有要求她要與我去汽車旅館，他說好
    ，我才會買她出場，這是我第一次帶小姐出場，我不知道性
    交易還要另外付費，因被害人甲○既然同意與我去汽車旅館
    ，我認為她應該就是同意要與我性交等語。
三、經查：
  (一)被告於98年5 月5 日1 時許，與友人楊世宏前往大帝國舞廳
    消費，點名甲○坐檯，一同喝酒、唱歌，於同日4 時35分許
    ，將甲○至同日6 時下班前之鐘點費付清後，與甲○、楊世
    宏一同乘坐舞廳前排班車牌號碼578-XZ號由林桂生所駕駛之
    計程車，離開上開舞廳，嗣林桂生搭載該三人至高雄市○○
    街附近，楊世宏先下車返家後，被告即指示林桂生駕車前往
    上揭「華納汽車旅館」，並於同日5 時5 分許將甲○扶入該
    汽車旅館137 號房內，脫下甲○之衣褲，以其生殖器插入甲
    ○之陰道內而性交1 次，並於同日5 時33分許徒步離開上開
    汽車旅館等情，為被告所不爭執( 見原審卷第25頁) ，且經
    證人楊世宏於原審中、計程車司機林桂生於警詢中、上開汽
    車旅館清潔人員盧秀娟、張秀黛、夜班經理張智良於警詢中
    ，告訴人甲○於警詢及原審審理中分別證述明確( 以上見原
    審卷第62至63頁、警卷第23、24、26至32頁) ，並有被告於
    大帝國舞廳消費之信用卡簽帳單（見警卷第95頁）、大帝國
    際企業行（即大帝國舞廳）98年10月15日說明書（見原審卷
    第19頁）、案發日大帝國舞廳及華納汽車旅館之監視錄影光
    碟及其錄影畫面翻拍相片（見警卷第186 至190 頁）、華納
    汽車旅館137 號房現場相片（見警卷第191 至192 頁）、車
    牌號碼578-XZ號計程車之車籍查詢及計程車駕駛人一覽表（
    見警卷第179 至182 頁）在卷可憑，此部分事實應堪認定。
  (二)告訴人於警詢及原審審理中證述：我在大帝國舞廳工作，於
    98年5 月5 日1 時許，被告與楊世宏至舞廳消費，點我坐檯
    ，我們一起喝酒、唱歌，當時喝酒較多，至該日4 時許，被
    告約我吃早餐，我答應後，被告將該日消費及我至6 時下班
    前之鐘點費一併付清，結完帳我們有再喝一下酒，之後發生
    何事我沒有印象，當被告對我性交及竊取我財物時，我完全
    沒有意識，至當日8 時許華納汽車旅館清潔人員（即盧秀娟
    ）叫醒我時，才知身在該汽車旅館137 號房內，全身衣服含
    內褲及大腿襪子均被脫掉且丟在地上，身上僅有掀到肚子上
    的裙子，床上很凌亂等語（見警卷12、13頁、原審卷61至61
    反頁）。又甲○於98年5 月5 日4 時34分許在大帝國舞廳隨
    同被告及楊世宏步出包廂時，於走道中呈現身體左右搖晃、
    以S 型步伐行進，三人並於同日4 時35分46秒至53秒間先後
    走出大帝國舞廳大門一節，經原審及本院勘驗大帝國舞廳98
    年5 月5 日監視錄影光碟無誤，有勘驗筆錄在卷可憑（見原
    審卷第29至30頁、本院卷第37、38頁）。
  (三)證人林桂生警詢中亦證述：我於98年5 月5 日駕駛車牌號碼
    578-XZ號計程車在大帝國舞廳排班，於該日4 時40分許被告
    、證人楊世宏及甲○走出該舞廳，一同搭乘我所駕駛之計程
    車，甲○要搭車時，走路有些搖晃等語（見警卷第23頁），
    核與上開大帝國舞廳監視錄影光碟內容相符，可見告訴人甲
    ○自98年5 月5 日1 時許陪被告、楊世宏坐檯喝酒，至同時
    4 時35分許與被告、證人楊世宏一同離開大帝國舞廳時，因
    飲用酒類而影響意識，致出現身體左右搖晃及無法直線行走
    之酒醉現象，是告訴人於原審證述：其因坐檯陪被告、證人
    楊世宏坐檯期間，飲用較多酒類等語( 見原審卷第61頁反面
    ) ，應屬可信。
  (四)又被告於98年5 月5 日5 時1 分33秒許與甲○搭乘林桂生所
    駕駛之前開計程車到達華納汽車旅館入口車道，經被告與該
    汽車旅館工作人員洽談住房休息並付清費用、取得房間鑰匙
    後，於同日5 時2 分10秒林桂生駕駛計程車駛入該汽車旅館
    ，並於5 時3 分59秒停車於該汽車旅館137 號房已開啟之車
    庫口前，坐於計程車右後座之被告於同日5 時4 分9 秒開啟
    上開計程車右後車門，於車內拉動坐於車內左後座之甲○，
    至同時4 分45秒被告以面向計程車而身體向後退之方式，從
    計程車右後車門處慢慢退出車外，於同時4 分50秒在車外之
    被告雙手持續朝向計程車內拉出甲○，於同時4 分54秒被告
    以雙手由甲○背後伸至身前之方式，將甲○從計程車右後車
    門拉出車外，當時甲○頭部及四肢下垂，於遭被告拖拉出計
    程車之過程無絲毫反應，於同時4 分59秒被告在上開計程車
    右後車門前低頭彎腰，將甲○由後拉姿勢轉換為以自己左肩
    部自甲○右手腋下撐起甲○身體，並以自己左手由甲○背部
    繞至甲○左手腋下之方式加以環抱，並以自己右手拿著甲○
    之女用皮包，於同時5 分7 秒被告將計程車右後車門關上，
    仍以上開方式環抱甲○，甲○當時持續呈頭部下垂、四肢無
    力狀，完全靠被告之環抱支撐，於同時5 分12秒至18秒間，
    林桂生所駕駛之計程車啟動駛離，被告以上開方式環抱甲○
    走進上開汽車旅館137 號房之車庫門，過程中被告身體呈現
    向右側傾斜之施力狀，甲○依然頭部下垂，任由被告加以環
    抱拖行，於同時5 分23秒該汽車旅館137 號房車庫門啟動向
    下關閉，被告於同時33分40秒開啟該137 號車庫門後離開華
    納汽車旅館等情，亦經原審及本院勘驗華納汽車旅館監視錄
    影光碟無訛，有勘驗筆錄附卷足核（見原審卷第30、31、41
    、42、43頁、本院卷第38、39頁）；參以證人林桂生警詢中
    亦證述：我於98年5 月5 日駕駛車牌號碼57 8-XZ 號計程車
    在大帝國舞廳前搭載被告、楊世宏及甲○，甲○坐於車內左
    後座，一路上都沒有說話，被告坐於車內右後座，與坐在右
    前座之楊世宏有聊天，當駛至高雄市○○街附近楊世宏下車
    後，被告指示我駕車至華納汽車旅館，約該日5 時許到達時
    ，被告說甲○喝醉酒，由被告從車內右後車門將甲○拉下車
    ，當時甲○癱軟無法行走等語（見警卷第23頁），所述甲○
    之下車過程核與上開華納汽車旅館監視錄影內容相合，應可
    採信。
  (五)由被告於案發日5 時4 分9 秒開啟上開計程車右後車門，至
    同時4 分54秒始將甲○拉出計程車，費時達45秒，且以自己
    雙手由甲○背後伸至身前環抱甲○，以後退方式將甲○拉出
    車外後，立即轉換環抱姿勢，用力拖行甲○進入華納汽車旅
    館137 號房，上情亦為被告丙○○於本院所不爭執( 見本院
    卷第40頁) ，足見若非甲○當時已意識不清，致被告須費力
    而不易從車內拖拉甲○，其何須費時45秒始將甲○拉出計程
    車，又何須以後拉及環抱之方式費力拖行甲○。再由甲○在
    計程車內並無說話，於華納汽車旅館137 號房車庫前無法自
    行下車，下車後無法自己站立或行走，其個人使用之女用皮
    包尚由被告拿取，於遭被告從車內拉扯拖行至該137 號房內
    之過程，始終呈頭部下垂及四肢無力狀，對於被告所為拉扯
    拖行毫無反應，益見甲○當時已意識不清，否則甲○應可拿
    取女用皮包而自行下車、行走，對於被告所為拉扯拖行亦應
    有所反應。故被告將甲○由上開計程車拖拉進入華納汽車旅
    館137 號房時，甲○已因酒醉而意識不清，而不能抗拒被告
    所為甚明。況被告自承：於案發時甲○坐上計程車，一段路
    後即睡著，當計程車到達華納汽車旅館時，甲○已經熟睡，
    我將甲○抱到房間等語（見偵卷第5 頁），且其對於與甲○
    性交後，竊取甲○財物並於該日5 時33分40秒開啟上開137
    號房車庫門離開時，甲○尚在昏睡一節，亦不爭執( 見原審
    卷第24、44頁) ，可見由同日5 時5 分23秒被告將甲○拖拉
    入上開137 號房，至同日5 時33分40秒開啟137 號房車庫門
    離開止之28分鐘間，甲○應均處於意識不清之狀態，告訴人
    甲○證述於案發時遭被告在上開汽車旅館137 號房內對其性
    交之際，其已無意識一節，應屬可採。
  (六)證人楊世宏於98年12月29日原審審理中雖證述：我於98年5
    月5 日與被告、甲○一同搭計程車離開大帝國舞廳時，我坐
    前座，被告與甲○坐後座並以很小聲音交談，當我下車時，
    甲○向我說再見云云( 見原審卷第63頁) ，惟與上開證人林
    桂生證述甲○於計程車內並無說話，及被告供承甲○在計程
    車上睡著等情不符，且依證人楊世宏證述，自其下車之高雄
    市○○街至華納汽車旅館，約5 分鐘車程( 見原審卷第63頁
    反面) ，若甲○於證人楊世宏下計程車時尚有意識與其說再
    見，於5 分鐘後在華納汽車旅館下車時，應不致呈現上開意
    識不清，須由被告拖拉下車之情形，是證人楊世宏上開關於
    甲○在計程車上談話情形之證述，應非可信。被告辯稱甲○
    從上開計程車下車時，可自己行走，於上開汽車旅館137 號
    房內尚與被告交談，於性交時應有意識云云，顯違事實而非
    可採。是甲○於遭被告性交之案發時，因酒醉而意識不清，
    而處於相類於精神障礙不能抗拒之情形，應可認定。
  (七)被告雖辯稱甲○於事前同意與其性交，惟此為甲○堅決否認
    ，參諸被告與甲○於案發之前一日即98年5 月4 日，經由電
    腦網路之奇摩交友網頁留言而聯絡，於案發之98年5 月5日
    為彼此第一次見面等情，業經告訴人甲○於本院中證述明確
     (見本院卷第76頁) ，並有奇摩交友網頁留言列印資料及個
    人檔案資料在卷可考（見警卷74至79頁、80至86頁），可知
    對甲○而言，被告僅係案發日初次見面之陌生人，毫無感情
    基礎，甲○應無無條件同意與被告性交之可能。又被告於98
    年5 月5 日在大帝國舞廳支付之金額為1 萬6550元，其消費
    內容為當日在該舞廳內自1 時許至4 時許之間點4 位小姐（
    包括甲○共4 位）陪酒、飲用之酒類及甲○從4 時許至6 時
    之鐘點費用一節，為被告所是認（見警卷第7 頁、原審卷第
    73 頁 ），且經證人楊世宏於原審審理中證述明確（見原審
    卷63 頁 反面），並有被告前開大帝國舞廳消費信用卡簽帳
    單在卷可參( 見警卷第95頁) ，此外再參之證人甲○於本院
    亦具結證述：是被告說要帶我去吃早餐，所以買下我的出場
    鐘點費。那時候是4 點，而我們下班是6 點，所以被告最多
    買我二個小時，我認為早上4 點也有東西吃，我單純就是要
    與他出去吃東西。被告並沒有向我提到要去汽車旅館之事，
    出場費都是客人先交給舞廳，隔日我們再領出場的抽成部分
    。一般如果沒有客人買我們出場，我們就不能離開公司要等
    到下班。被告說我們是網友，想要拉近我們的距離，所以我
    才同意和他去吃早餐，那天是我們第一次見面。一般的舞廳
    的小姐，如果同意性交，客戶要先買全場，就是要先付1 萬
    2 千元給舞廳，另外還有8 千元起跳性交易的費用，這部分
    要現金給小姐等語（見本院卷第75、76頁) 。可見被告所支
    付之1萬6550 元，並不包括所謂性交易之費用，被告辯稱其
    於98年5 月5 日所消費之1 萬6550元，已包括與甲○之性交
    易費用云云，顯非可採。
  (八)再以被告將甲○於案發日至6 時下班前之鐘點費付清，係以
    與甲○一起早餐為由一節，經告訴人甲○於原審及本院證述
    明確( 見原審卷61頁、本院卷第75、76頁），可知甲○與被
    告一起離開大帝國舞廳，係為陪被告吃早餐，而非性交。至
    證人楊世宏就被告買下甲○至6 時鐘點費用之原因，於98年
    12 月29 日原審審理中雖證述：我於98年5 月5 日與被告一
    同至大帝國舞廳消費，聽見被告與甲○談論中提到「汽車旅
    館」這幾個字，其他內容我不清楚云云( 見原審卷第63頁)
    ，惟其先前於98年5 月15日警詢時則證述：我於98年5 月5
    日與被告一同至大帝國舞廳消費，我不清楚被告為何買下甲
    ○至6 時之時間出場等語（見警卷20、21頁，證人楊世宏警
    詢中證述，屬審判外陳述，雖不得以之直接作為認定犯罪事
    實存否之證據，然得作為彈劾證據，用以判斷證人陳述之證
    明力，最高法院94年度台上字第6881、6732號判決意旨參照
    ），可見證人楊世宏就被告付清甲○鐘點費之原因，於距離
    98年5 月5 日案發時較近之98年5 月15日警詢時先稱不清楚
    ，反而於距案發7 個月後之98年12月29日原審審理時改稱有
    聽見被告與甲○談到「汽車旅館」4 個字，前後不符，已有
    可疑，且證人楊世宏僅聽見「汽車旅館」4 個字，並無聽見
    被告與甲○間完整之對話內容，則證人楊世宏在不了解被告
    與甲○談論內容下，在7 個月後能否單獨記憶「汽車旅館」
    一句，亦堪置疑，況「汽車旅館」為一般用語，談及「汽車
    旅館」之原因甚多，難以被告與甲○間曾提及「汽車旅館」
    ，即謂甲○同意與被告性交，是證人楊世宏上揭關於被告與
    甲○間談及「汽車旅館」之證述，仍難為有利被告之認定。
    被告固已付清甲○至6 時下班前之鐘點費，惟僅可見甲○得
    於該日6 時前提早與被告離開上開舞廳，尚不得憑以認定甲
    ○已同意與被告性交，如前所述，被告辯稱於98年5 月5 日
    因甲○同意與其性交，始買下甲○至6 時下班前之鐘點云云
    ，應屬卸責之詞，不足採信。
  (九)被告在大帝國舞廳內由甲○坐檯陪酒時，已知甲○飲用酒類
    ，於將甲○從上開計程車內拉扯拖行進入華納汽車旅館137
    號房之過程，應知甲○因酒醉而意識不清且全身無力，已處
    於不能抗拒其性交之狀態，仍將甲○衣褲脫下，以其生殖器
    插入甲○之陰道內而性交1 次，其利用甲○酒醉致意識不清
    ，而乘機性交之犯意甚明。
  (十)綜上，被告辯稱甲○事前同意與其性交，性交時仍有意識云
    云，應非可採，本案事證明確，被告利用甲○酒醉致意識不
    清，處於相類於精神障礙不能抗拒之情形，對甲○加以性交
    1 次之乘機性交犯行，均堪認定，應依法論科。
四、核被告利用被害人甲○酒醉致意識不清，處於相類於精神障
    礙不能抗拒而為性交之行為，係犯刑法第225 條第1 項乘機
    性交罪。
五、原審以被告此部分罪證明確，予以論罪科刑，固非無見，惟
    查：被告丙○○於原審中並未供述：我與甲○出去，是因為
    我們要一起去吃早餐等語，而係供述：因為我們4 點多要走
    了，她說我要帶她去吃早餐，那請問4 點多那個時候，哪裡
    有早餐可以吃，就是她要求我幫她買到6 點的時間，然後我
    才要求說她跟我去性交易，她同意，我才買她出去的等語（
    以上見原審卷第75頁、本院卷第64頁之勘驗筆錄) ，是原審
    以被告丙○○有於原審曾供述上情，而逕予採擇作為本件證
    據之一種（見原判決第9 頁第6 行）採證上理由矛盾之違法
    ，被告上訴意旨，否認犯罪，指摘原判決不當，固非可取，
    惟原判決既有上開可議之處，自屬無可維持，應由本院將此
    部分及定執行刑部分一併撤銷改判。爰審酌被告至舞廳消費
    飲酒作樂，以共進早餐為由邀甲○離開舞廳，利用其酒醉，
    對甲○加以性侵害，事後否認犯行，虛指甲○與其性交易，
    致甲○於原審審理中痛哭( 見原審卷第75頁) ，所為造成甲
    ○精神上痛苦非淺，惟念及其已與甲○達成賠償20萬元之民
    事和解，已給付其中10萬元，此經告訴人甲○證述明確，並
    有和解書在卷可參（見原審卷有36頁）及衡其犯罪之動機、
    手段等一切情狀，仍量處如主文所示之刑，以資懲儆。
六、至被告於98年4 月24日5 時許，在高雄市三民區○○○街22
    2 號「華納汽車旅館」，趁被害人乙○○因酒醉而陷入昏睡
    ，對被害人乙○○竊盜部分，及於98年5 月5 日5 時5 分許
    ，對甲○乘機性交得逞後；另對甲○竊盜部分，經原審分別
    判決有期徒刑5 月，被告雖有上訴，惟本院以未敘明具體理
    由，業已判決駁回確定在案，不另論列，併此敘明。
據上論結，應依刑事訴訟法第369 條第1 項前段、第364 條、第
299 條第1 項前段，刑法第225 條第1 項，判決如主文。
本案經檢察官姜麗儒到庭執行職務。
中    華    民    國    99    年    5     月   27    日
                 刑事第九庭     審判長法  官  莊秋桃
                                      法  官  范惠瑩
                                      法  官  田平安
以上正本與原本無異。
如不服本判決，應於判決送達後10日內向本院提出上訴狀，其未
敘述理由者，並應於提出上訴狀後10日內向本院補提上訴理由狀
（應附繕本）。
中    華    民    國    99    年    5     月   27    日
                                  書  記  官  張宗芳
附錄本件判決論罪科刑法條：
刑法第225條
對於男女利用其精神、身體障礙、心智缺陷或其他相類之情形，
不能或不知抗拒而為性交者，處三年以上十年以下有期徒刑。
對於男女利用其精神、身體障礙、心智缺陷或其他相類之情形，
不能或不知抗拒而為猥褻之行為者，處六月以上五年以下有期徒
刑。
第一項之未遂犯罰之。

司法院資訊處製作；財團法人民間司法改革基金會備份。
